【裁判字號】    99,抗,146
【裁判日期】    990608
【裁判案由】    聲請假扣押
【裁判全文】
臺灣高等法院高雄分院刑事裁定           99年度抗字第146號
抗  告  人  乙○○
即債權人
相  對  人  甲○○
即債務人
上列抗告人因聲請假扣押案件，不服臺灣高雄地方法院中華民國
99年5 月12日裁定（99年度刑全字第19號），提起抗告，本院裁
定如下：
    主  文
抗告駁回。
    理  由
一、本件經本院審理結果，認第一審裁定認事、用法均無違誤，
    應予維持，並引用原審裁定之理由（如附件）。
二、抗告意旨略以：債權人就假扣押原因之「釋明」，係使法院
    就某事實之存否，得到「大致為正當」之心證已足，與「證
    明」尚有不同，並無特別加重債權人需提出證據加以證明之
    必要。本件抗告人即債權人乙○○確因相對人即債務人甲○
    ○之車禍疏失而受傷，刑事案件業經檢察官提起公訴，又抗
    告人受傷甚鉅，請求賠償金額高達千萬元，而相對人事後置
    之不理，從無探視亦避不見面，客觀上足以認定相對人確有
    規避賠償義務之情事，此乃經驗可得預期之事理，原審未查
    ，遽認抗告人所陳之假扣押原因為主觀臆測，已有未洽。何
    況，抗告人亦陳明願供擔保以代釋明，即與民事訴訟法第52
    6 條無違，為此提起抗告，請撤銷原裁定，准予對相對人為
    假扣押云云。
三、按債權人就假扣押之原因，依法有釋明之義務，亦即須提出
    可使法院信其主張為真實之證據，必待釋明有所不足，而債
    權人陳明願供擔保或法院認為適當者，法院始得定相當之擔
    保，命供擔保後為假扣押，若債權人未釋明假扣押之原因，
    即不符假扣押之要件（最高法院97年度台抗字第649 號裁定
    要旨參照）；又若債權人就其請求及假扣押之原因，有任何
    一項未予釋明，法院即不得為命供擔保後假扣押之裁定（最
    高法院97年度台抗字第227 號裁定要旨足參）；亦即債權人
    聲請假扣押應就其請求及假扣押之原因加以釋明，兩者缺一
    不可。該項釋明如有不足而債權人陳明願供擔保或法院認為
    適當者，法院始得定相當之擔保，命供擔保後為假扣押。若
    債權人就其請求及假扣押之原因有一項未予釋明，法院即不
    得為命供擔保後假扣押之裁定。此所謂請求之原因，係指債
    權人金錢請求或得易為金錢請求之發生緣由（民事訴訟法第
    522 條第1 項），而假扣押之原因，則指有日後不能強制執
    行或甚難執行之虞（同法第523 條第1 項）而言（最高法院
    96年度台抗字第809 號裁定要旨可佐）。
四、經查抗告人於原審提出之假扣押聲請狀所陳「相對人一再逃
    避責任，數度表示拒絕賠償，且始終拒絕說明其工作地點及
    工作性質，顯然意圖拖延時間以行脫產」等情，固舉數家醫
    院診斷證明書、起訴書、原審法院刑事庭傳票、刑事附帶民
    事訴訟起訴狀等件為證（見原審卷第1-19頁），然此部分證
    據僅可認為係屬抗告人就本案金錢請求之原因事實之釋明，
    惟就本件關於「日後不能強制執行或甚難執行之虞之假扣押
    原因」之事實，抗告人顯未就相對人如何將其財產為不利之
    處分以脫產，而有不能強制執行或甚難執行之虞之情事，提
    出可使原審法院得到「大致為正當」之心證，僅陳「相對人
    一再逃避責任，數度表示拒絕賠償，且始終拒絕說明其工作
    地點及工作性質，顯然意圖拖延時間以行脫產」等詞，自難
    認抗告人已就「假扣押之原因」盡釋明之義務，原審因而以
    縱令抗告人有願供擔保以代釋明之表示，仍不符假扣押之要
    件，裁定駁回抗告人於原審之假扣押聲請，經核於法尚無違
    誤。抗告人所提上開抗告意旨，仍執「抗告人受傷甚鉅，請
    求賠償金額高達千萬元，而相對人事後置之不理，從無探視
    亦避不見面，客觀上足以認定相對人確有規避賠償義務之情
    事，此乃經驗可得預期之事理」云云，並未提出新事實及證
    據，以釋明本件聲請假扣押之原因，抗告人縱使陳明「願供
    擔保以代釋明」，然依上開說明，仍與民事訴訟法第526 條
    規定意旨未合。綜上所述，上開抗告意旨指摘原裁定不當，
    為無理由，本件抗告應予駁回。
據上論結，應依刑事訴訟法第412條裁定如主文。
中    華    民    國    99    年    6     月     8    日
                  刑事第三庭    審判長法  官  莊崑山
                                      法  官  唐照明
                                      法  官  張意聰
以上正本證明與原本無異。
本裁定不得再抗告。
中    華    民    國    99    年    6     月    8     日
                                      書記官  陳金卿
附件：
臺灣高雄地方法院刑事裁定              99年度刑全字第19號
聲請人即
債權  人  乙○○  住高雄縣大寮鄉○○○路301巷267號
相對人即
債務  人  甲○○  住高雄縣仁武鄉○○路267巷6弄19之3號
上列相對人即債務人因過失傷害案件（本院99年度審交易字第21
8 號），經債權人即聲請人提起附帶民事訴訟請求損害賠償（本
院99年度審交附民字第162 號），債權人聲請假扣押，本院裁定
如下：
    主  文
聲請駁回。
聲請費用由聲請人負擔。
    理  由
一、聲請意旨略以：相對人即債務人甲○○於民國97年9 月20日
    晚間某時許，駕駛車牌號碼4688-TE 號自用小客車，沿高雄
    縣鳥松鄉○○路，由北往南方向行駛，嗣於同日晚間8 時45
    分許，行至高雄縣鳥松鄉○○路與山腳路口，本應注意行經
    無號誌交岔路口，左方車應暫停讓右方車先行，且依當時天
    候晴，夜間有照明，路面柏油，乾燥，無缺陷，無障礙物，
    視距良好，並無不能注意之情形，竟疏未注意右方車輛行駛
    狀況，即貿然駛過前開交岔路口，致使所駕駛之上開自用小
    客車右側車身，撞擊沿高雄縣鳥松鄉○○路，由西往東方向
    行駛，由聲請人即債權人乙○○所駕駛之車牌號碼XWP-587
    號重型機車之車頭，致使乙○○人車倒地，受有右小腿挫傷
    、左膝及左踝擦傷之傷害。相對人歷經刑事案件偵審程序一
    再逃避責任，數度表示拒絕賠償，且始終拒絕說明其工作地
    點及工作性質，顯然意圖拖延時間以行脫產，足認聲請人之
    損害賠償請求客觀上顯有難以求償之情事，即日後不能強制
    執行或甚難執行之虞，聲請人為保全強制執行，爰依民事訴
    訟法第522 條、第523 條規定，聲請本院裁定就相對人所有
    財產於新臺幣13,203,510元之範圍內予以假扣押。
二、按債權人就金錢請求或得易為金錢請求之請求，欲保全強制
    執行者，得聲請假扣押；假扣押非有日後不能強制執行或甚
    難執行之虞者，不得為之；請求及假扣押之原因應釋明之；
    前項釋明如有不足，而債權人陳明願供擔保或法院認為適當
    者，法院得定相當之擔保，命供擔保後為假扣押，民事訴訟
    法第522 條第1 項、第523 條第1 項、第526 條第1 項、第
    2 項分別定有明文。所謂「假扣押之原因」，係指日後有不
    能強制執行或甚難執行之虞，或應在外國為強制執行之情形
    ，如債務人浪費財產，增加負擔，或就其財產為不利益之處
    分，將成為無資力之狀態，或將移住遠地、逃匿無蹤、隱匿
    財產等是。92年2 月7 日新修正民事訴訟法第526 條第2 項
    規定，將「債權人雖未為前項釋明，如就債務人所應受之損
    害已供法院所定之擔保者，得命為假扣押」之規定，修正為
    「前項釋明如有不足，而債權人陳明願供擔保或法院認為適
    當者，法院得定相當之擔保，命供擔保後為假扣押」，以與
    同條第1 項規定「請求及假扣押之原因，應釋明之」相呼應
    。所謂釋明，係指當事人提出證據，使法院就其主張之事實
    ，得生薄弱之心證，信其大概如此之行為，並需於釋明其事
    實上之主張時，同時提出可供法院得隨時進行調查之證據而
    言，故當事人如未同時提出供釋明用之證據，法院無裁定限
    期命其補正之必要。是債權人聲請假扣押，應就其請求及假
    扣押之原因提出證據加以釋明，必因釋明而有不足，經債權
    人陳明願供擔保或法院認為適當者，始得命供擔保後為假扣
    押，若債權人就其假扣押之原因未予釋明，縱就債務人所應
    受之損害陳明願供擔保，仍不得認該擔保已補釋明之欠缺，
    其假扣押之聲請應不予准許。
三、查本件聲請人聲請假扣押，雖提出診斷證明書及起訴書為證
    ，可認聲請人就本案請求之原因事實已為釋明，惟就本件究
    有何日後不能強制執行或甚難執行之虞之「假扣押之原因」
    存在，聲請人並未就相對人如何將其財產為不利之處分以脫
    產，而有不能強制執行或甚難執行之虞之情事，提出任何可
    使法院得薄弱之心證，信其大概如是之一切證據，僅憑「相
    對人一再逃避責任，數度表示拒絕賠償，且始終拒絕說明其
    工作地點及工作性質，顯然意圖拖延時間以行脫產」等主觀
    臆測之詞，難謂已就「假扣押之原因」盡釋明之義務，依前
    揭說明，縱令聲請人有願供擔保以代釋明之表示，仍不符假
    扣押之要件，其假扣押之聲請不應准許，應予駁回。
四、依刑事訴訟法第491 條第10款，民事訴訟法第78條、第95條
    ，裁定如主文。
中    華    民    國    99    年    5     月    12    日
                      交通法庭    法  官  顏銀秋
以上正本證明與原本無異。
如不服本裁定，應於收受送達後5 日內向本院提出抗告狀（須附
繕本）。
中    華    民    國    99    年    5     月    12    日
                                  書記官  林豐富

司法院資訊處製作；財團法人民間司法改革基金會備份。
